臺灣高雄地方法院刑事判決　　　　　　　　　　　　　九十三年度易字第六五四號
　　公　訴　人　臺灣高雄地方法院檢察署檢察官
　　被　　　告　乙○○
右列被告因贓物案件，經檢察官聲請簡易判決處刑（九十三年度偵字第三四○四號）
，本院認不宜以簡易判決處刑，簽請改依通常程序審理，並判決如左：
    主  文
乙○○無罪。
    理  由
一、公訴意旨略以：被告乙○○於民國九十二年四月間某日，在高雄市○○區○○街
    一○○號「上將洗車廠」內，明知黃豐盛所有車牌號碼ＰＨＴ—四四五號重機車
    係他人所失竊之贓物，竟仍透過宋柏男居間介紹，以新台幣（下同）一萬七千元
    之代價向黃豐盛買受該重機車，並於同年月二十三日辦理過戶手續；嗣於同年九
    月二日十一時許，乙○○騎乘上開機車行經高雄市鼓山區○○○路與翠華路三五
    三巷交岔口處，因未戴安帽為警攔檢，查獲該機車坐墊紋身號碼與引擎號碼不同
    ，始得知上情；因認其涉有刑法第三百四十九條第二項之故買贓物罪嫌云云。
二、按犯罪事實應依證據認定之，無證據不得推定其犯罪事實；不能證明被告犯罪者
    ，應諭知無罪之判決，刑事訴訟法第一百五十四條、第三百零一條第一項分別定
    有明文。又刑事訴訟法上所謂認定犯罪事實之證據，係指足以認定被告確有犯罪
    行為之積極證據而言，如未能發現有相當證據或證據不足以證明，自不能以推測
    或擬制之方法以為裁判基礎，又認定不利於被告之事實，需依積極證據，苟積極
    證據不足為不利被告之認定時，即應為有利於被告之認定，更不必有何有利之證
    據，最高法院二十九年上字第三一○五號、四十年台上字第八六號及三十年上字
    第八一六號判例可資參照。
三、本件公訴人認被告涉有前揭故買贓物犯行，無非係以被害人甲○○、證人黃豐盛
    、宋柏男之證述，及華南產物保險公司產品責任險證明卡、行車執照、車輛竊盜
    資料個別查詢報表、車籍作業系統查詢認可資料表、車輛協尋證明單、機車過戶
    登記書、機車各項異動登記書、保管條、切結書等各一紙、機車照六張等證據，
    為其論據。訊據被告堅詞否認有何故買贓物犯行，辯稱：當時我的機車壞了，需
    要買輛機車代步上班，宋柏男就跟我說黃豐盛有機車要賣；我不知道那是贓物，
    因為黃豐盛跟我說他急著要用錢，車子保證沒有問題，我才予以買受等語。經查
    ：
  (一)被害人甲○○於警詢及偵查中雖稱：我所有之牌號ＸＵＢ—四三五號，引擎號碼
    ＳＡ二○ＤＡ—Ｐ一一○二六八號重機車，係於九十一年十一月九日，在高雄市
    ○○○路六五六號前失竊，當天我即前往警局報案等語，並有華南產物保險公司
    產品責任險證明卡、車輛竊盜資料個別查詢報表、車輛協尋證明單各一紙、坐墊
    照片一張（警卷第一八頁編號一）在卷可稽，然被害人亦稱：乙○○所有之ＰＨ
    Ｔ—四四五號重機車除坐墊部分外，均無法確定是我所失竊的，因為只有坐墊仍
    有我所有機車之引擎號碼，車身部分則均有磨除後再重新紋上ＳＴ二○ＢＸ—一
    ○○○○二（牌號ＰＨＴ—四四五號機車引擎號碼）之痕跡，已無從辨識等語，
    參以被告機車龍頭、置物箱、儀表板等處確已重新紋上ＳＴ二○ＢＸ—一○○○
    ○二之引擎號碼，無從辨別磨除前號碼等情，亦有警卷編號二、五、六號照片共
    三張可証（警卷第一八、二○頁），則被告為警查獲時所騎乘之前開重機車坐墊
    係贓物，應屬無疑；惟坐墊以外之部分，遍閱全卷，俱無相關證據可憑，是以無
    從認定亦屬贓物，核先敘明。
  (二)按刑法上贓物罪之成立，不論行為人其行為態樣為收受、搬運、寄藏、故買或牙
    保，要皆以行為人對其所收受、搬運、寄藏、故買或牙保之物，於主觀上明知係
    贓物為必要，然主觀狀態存在於行為人本身，除非行為人自白此一犯罪主觀構成
    要件，否則於訴訟上欲探究行為人有無此種贓物之主觀認識，類皆以情況證據為
    認定該主觀犯意之證據方法，且訴訟法之證明及認定之事實，乃歷史之證明及推
    論，與自然科學上之實驗證明不同，後者得以實驗求證完全一致或符合，然訴訟
    法上之證明及事實認定，以推論高度之蓋然性，其推論所得之概括認定，須通常
    之人皆可確信為真實即可。則就本件而言，是否能論被告以故買贓物之罪名，判
    斷標準仍在於依被告買受時之客觀情狀判斷，是否通常之人皆可確信推論被告主
    觀上知悉係贓物而仍買受。
  (三)被告為警查獲時所騎乘之牌碼ＰＨＴ—四四五號重型機，係向黃豐盛購得之情，
    業據被告於警詢、偵查及本院訊問時供述明確，並稱：自買受後沒有更換過坐墊
    ，也未曾變換機車外貌等語；雖證人黃豐盛稱：出賣時之機車坐墊並未紋有引擎
    號碼，而且比較舊云云，然黃豐盛為該機車之前手，可能因被告洗脫罪嫌而轉為
    偵查機關訴追對象，與被告處於利害相衝突之地位，故其所証是否屬實，顯非無
    疑；況證人宋柏南於警詢、偵查中已証稱：該重機車外貌並無改變，坐墊都一樣
    是黑色的等語，又被告自買受該機車至被查獲時止，僅歷時四月餘，則被告供稱
    未曾更換坐墊等語，亦與常情無違，堪信為真實。
  (四)被告堅稱：我是以一萬七千元向黃豐盛買得該機車的，買車時，並沒有檢查車身
    ，所以不知道龍頭下方號碼有磨損情形，事後注意到，我有打電話問宋柏男，宋
    柏男問黃豐盛後回覆我說黃豐盛買的時候，車子就是這樣了，沒有問題；另外，
    買車時，我也沒有查看行車執照，是過了三、四個月才發現行照上之記載的，但
    因為買的時候，黃豐盛跟我保證那部車沒有問題，所以我就沒有再追問了等語，
    且其所言已經證人宋柏男、黃豐盛於警詢及偵查中分別證述：買車當天只有檢查
    引擎號碼及車牌，並沒有注意龍頭處紋身有磨損，也沒有核對行照等語，及該車
    是我在九十年十月間以二萬元及友人黃皇文名義購買的，買來時紋身即有磨損痕
    跡等語屬實；則依被告買車時之客觀情狀，依一般理性第三人客觀判斷，並無從
    得到可推論被告主觀上已知悉所買受係贓物之確信；況且該機車除坐墊以外，並
    無證據證明係屬贓物，已如前述，更無從認定被告有明知該坐墊係贓物，而仍加
    以買受之事實。
  (五)此外，牌號ＰＨＴ—四四五號之重機車車籍作業系統查詢認可資料表、機車過戶
    登記書、機車各項異動登記書，僅足以證明被告確有於九十二年四月二十三日買
    受該重機車之事實；而保管條、切結書，則僅為該重機車暫由被告保管之證明，
    均不足以作為認定被告有罪之憑據，附此敘明。
四、綜上所述，被告雖有買受前開重機車（含機車坐墊）之事實，然公訴人所指之前
    揭証據，均不足以證明被告有主觀上明知係贓物而仍買受之情形，已如前述，復
    經本院調查亦無其他證據足認被告有何故買贓物犯行，揆諸首揭法條及判例意旨
    ，應諭知被告無罪之判決。
據上論斷，應依刑事訴訟法第四百五十二條、第三百零一條第一項，判決如主文。
中      華      民      國      九十三     年     六     月    三十    日
                                  臺灣高雄地方法院刑事第十五庭
                                  審判長  法  官    張維君
                                          法  官    伍逸康
                                          法  官    洪珮婷
右正本證明與原本無異。
如不服本判決，應於判決送達後十日內，向本院提出上訴狀。
                                          書記官    于耀文
中    華    民    國      九十三      年      六      月       三十    日
